臺灣宜蘭地方法院刑事判決
110年度訴字第110號
公  訴  人  臺灣宜蘭地方檢察署檢察官
被      告  藍翊郡



選任辯護人  王清白律師
            陳淳文律師
上列被告因違反毒品危害防制條例案件，經檢察官提起公訴（10
9年度偵字第4434號），本院判決如下：
    主  文
藍翊郡犯如附表編號1至3「主文欄」所示各罪，各處如附表編號
1至3「主文欄」所示之刑及沒收。應執行有期徒刑貳年，緩刑伍
年，緩刑期間付保護管束，並於本判決確定之日起貳年內向指定
之政府機關、政府機構、行政法人、社區或其他符合公益目的之
機構或團體，提供壹佰貳拾小時之義務勞務及完成法治教育課程
參場次。
    犯罪事實
一、藍翊郡知悉3,4-亞甲基雙氧苯基乙基胺丁酮（Eutylone）為
    毒品危害防制條例第2條第2項第3款所列管之第三級毒品，
    依法不得販賣，竟意圖營利，基於販賣第三級毒品之犯意，
    以其持有之I PHONE 7手機，使用通訊軟體LINE，與陳冠廷
    聯繫後，再分別於附表編號1、2所示之時間、地點相約見面
    ，以附表所示之金額，販賣含有上開第三級毒品成分之咖啡
    包予陳冠廷各1次，於附表編號3所示之時間、地點相約見面
    ，以附表所示之金額，販賣含有上開第三級毒品成分之咖啡
    包予配合警方查緝之陳冠廷，旋經警於民國109年7月15日22
    時50分許在宜蘭縣○○鄉○○○路0○0號前當場查獲而未遂，並扣
    得藍翊郡所販賣之毒品咖啡包2包（毛重：2.8524公克、2.0
    379公克；驗餘淨重：1.8704公克、1.0573公克）、I PHONE
     7行動電話1支，始查悉上情。
二、案經宜蘭縣政府警察局移送臺灣宜蘭地方檢察署檢察官偵查
    起訴。
    理  由
壹、程序部分：
一、按被告以外之人於審判外之言詞或書面陳述，除法律有規定
    者外，不得作為證據，刑事訴訟法第159 條第1 項定有明文
    。惟被告以外之人於審判外之陳述，雖不符刑事訴訟法第15
    9條之1至第159條之4規定，但經當事人於審判程序同意作為
    證據，法院審酌該言詞陳述或書面陳述作成時之情況，認為
    適當者，亦得為證據，刑事訴訟法第159 條之5第1項亦有明
    文。本判決所引用認定犯罪事實之傳聞證據，經檢察官、被
    告藍翊郡及辯護人於本院準備程序及審理時，均分別表示同
    意作為證據（見本院卷第114頁、第138頁），本院審酌該等
    陳述作成時之情況及與本案待證事實間之關聯性，認以之作
    為證據要屬適當，是依刑事訴訟法第159 條之5 第1 項規定
    ，該等傳聞證據自有證據能力。
二、本判決所引用之非供述證據，無刑事訴訟法第159條第1項傳
    聞法則之適用，本院審酌上開證據資料作成時之情況，因與
    本案待證事實具有關聯性，且無證據證明係公務員違法取得
    之物，依法自得作為本案之證據。
貳、實體部分：　　　　
一、認定犯罪事實所憑之證據及理由：
  ㈠訊據被告藍翊郡對上開犯罪事實均坦承不諱（見他卷第57-60
    頁、偵卷第7-15頁、第61-64頁、聲羈卷第15-17頁、本院卷
    第112頁、第146頁、第148頁），並經證人即購毒者陳冠廷
    於警詢及偵查中證述明確（見他卷第50-54頁、偵卷第16-19
    頁），並有被告與陳冠廷間通訊軟體LINE對話紀錄翻拍照片
    、本院109年度聲搜字第321號搜索票、宜蘭縣政府警察局搜
    索扣押筆錄、扣押物品目錄表、慈濟大學濫用藥物檢驗中心
    109年11月6日慈大藥字第109110656號函及所附鑑定書各1份
    、毒品照片4張、查獲現場蒐證照片6張在卷可稽（見他卷第
    第42頁、偵卷第20-22頁、第46-49頁、第50-54頁、第92-93
    頁），復有毒品咖啡包2包（毛重：2.8524公克、2.0379公
    克；驗餘淨重：1.8704公克、1.0573公克）、I phone 7手
    機1支扣案可佐。基此，足認被告此部分自白與事實相符，
    洵堪採為認定事實之依據。
  ㈡邇來政府為杜絕毒品氾濫，再三宣導教育民眾遠離毒品，而
    政府對於查緝毒品販賣無不嚴格執行，且販賣毒品罪更係重
    罪，設若無利可圖，衡情一般持有毒品者，當不致輕易將持
    有毒品交付他人。且販賣毒品均係違法行為，非可公然為之
    ，亦無公定之價格，不論任何包裝，均可任意分裝增減分量
    ，每次買賣價量，亦可能隨時依雙方間之關係深淺、資力、
    需求量及對行情之認知、來源是否充裕、查緝是否嚴緊，購
    買者被查獲時供述購買對象之可能性風險之評估等，因而異
    其標準，並隨時機動調整，非可一概而論，是販賣之利得除
    經坦承犯行或價量俱臻明確外，委難查得實情，然販賣之人
    從價差或量差中牟利方式雖異，惟其意圖營利之非法販賣行
    為則一。倘非有利可圖，被告應無甘冒重刑，無故提供第三
    級毒品與他人之理，足徵被告就附表各編號所示犯行，主觀
    上均有營利之意圖。
  ㈢綜上，本案事證已臻明確，被告犯行洵堪認定，應予依法論
    科。
二、論罪科刑：
  ㈠新舊法比較：
　　按行為後法律有變更者，適用行為時之法律。但行為後之法
    律有利於行為人者，適用最有利於行為人之法律，刑法第2
    條第1項定有明文。毒品危害防制條例第4條及第17條第2項
    規定已於109年1月15日同時修正公布，並於同年7月15日施
    行。修正前毒品危害防制條例第4條第3項規定：「製造、運
    輸、販賣第三級毒品者，處七年以上有期徒刑，得併科新臺
    幣七百萬元以下罰金」，修正後規定為：「製造、運輸、販
    賣第三級毒品者，處七年以上有期徒刑，得併科新臺幣一千
    萬元以下罰金」，提高得併科罰金之上限；又修正前毒品危
    害防制條例第17條第2項係規定：「犯第4條至第8條之罪於
    偵查及審判中均自白者，減輕其刑」；修正後毒品危害防制
    條例第17條第2項則規定：「犯第4條至第8條之罪於偵查及
    歷次審判中均自白者，減輕其刑」，而增加須於「歷次」審
    判中均自白，始得依該條項減輕其刑之要件。綜上，就被告
    如附表編號1、2所為犯行，上開修正後之規定，均非較有利
    於被告，依刑法第2條第1項前段規定，自應一體適用行為時
    即修正前毒品危害防制條例之規定論處。
  ㈡被告如附表編號3所示時地，與協助員警偵辦之陳冠廷約定交
    易上開含有第三級毒品之毒品咖啡包2包，已著手於販賣第
    三級毒品犯行之實行，陳冠廷無實際向被告購買毒品之真意
    ，於交易時即遭埋伏之員警查緝，故本件毒品交易未完成，
    然被告主觀上既原有販賣第三級毒品之意思，客觀上又已著
    手於犯罪行為之實行，自仍成立販賣第三級毒品之未遂犯。
  ㈢故核被告就附表編號1、2所為，係犯修正前毒品危害防制條
    例第4條第3項之販賣第三級毒品罪；就附表編號3所為，係
    犯毒品危害防制條例第4條第6項、第3項之販賣第三級毒品
    未遂罪。被告就上開所犯3罪，犯意各別，行為互異，應予
    分論併罰。
  ㈣被告如附表編號3所為，已著手於販賣第三級毒品犯罪行為之
    實行而不遂，為未遂犯，應依刑法第25條第2項規定減輕其
    刑。
  ㈤查被告上開3次販賣毒品犯行，於偵查中及本院審理時均有自
    白本案犯行，已如前述，是被告就附表編號1、2所為自白、
    附表編號3所為自白，分別均核與修正前、現行毒品危害防
    制條例第17條第2項規定相符，爰分別依上開規定減輕其刑
    。
　㈥又刑法第59條規定犯罪之情狀可憫恕者，得酌量減輕其刑，
    其所謂「犯罪之情狀」，與同法第57條規定科刑時應審酌之
    一切情狀，並非有截然不同之領域，於裁判上酌減其刑時，
    應就犯罪一切情狀（包括第57條所列舉之10款事項），予以
    全盤考量，審酌其犯罪有無可憫恕之事由（即有無特殊之原
    因與環境，在客觀上足以引起一般同情，以及宣告法定低度
    刑，是否猶嫌過重等等），以資判斷。而就販賣毒品案件中
    ，同為販賣毒品之人，其原因動機不一，犯罪情節未必盡同
    ，或有大盤毒梟者，亦有中、小盤之分，甚或僅止於吸毒者
    友儕間為求互通有無之有償轉讓者亦有之，其販賣行為所造
    成危害社會之程度自屬有異，於此情形，倘依其情狀處以適
    當徒刑，即足以懲儆，並可達防衛社會之目的者，自可依客
    觀之犯行與主觀之惡性二者加以考量其情狀，是否有可憫恕
    之處，適用刑法第59條之規定酌量減輕其刑，期使個案裁判
    之量刑，能斟酌至當，符合比例原則（最高法院95年度台上
    字第6157號判決意旨參照）。被告就附表編號1、2所為販賣
    第三級毒品犯行固值非難，惟其販賣毒品之對象僅有一人，
    可非難之程度較低。又被告販賣之金額及數量非鉅，與大量
    散播毒品之大盤、中盤毒販相較，當屬有別，縱依前開規定
    予以減刑後，課處最低度刑仍屬過重，堪認有情輕法重之情
    ，在客觀上足以引起一般之同情，尚有堪資憫恕之處，爰就
    被告如附表編號1、2所為販賣第三級毒品犯行，適用刑法第
    59條之規定均酌量減輕其刑，並與前述減輕部分遞減輕其刑
    。至被告所為如附表編號3所示販賣第三級毒品未遂罪部分
    ，業經2次減刑如前，所論處之刑度已甚為寬待，顯已無情
    輕法重之憾，自無再依刑法第59條規定酌減其刑之餘地。
  ㈦爰以行為人之責任為基礎，審酌被告販賣第三級毒品，確會
    助長施用毒品之惡習，戕害國民身心健康，影響社會治安。
    然念及被告販賣毒品之次數僅3次，對象為同一人，數量尚
    非甚多，難認為中盤或大盤之毒梟，已如前述，且於偵查中
    及本院審理時均坦承犯行，犯後態度可認良好。兼衡被告自
    述高職畢業智識程度，從事水電工作，月收入約新臺幣5萬
    元，已婚，需扶養1名子女，與父親有同住，經濟狀況勉持
    等一切情狀，分別量處如附表「主文欄」所示之刑。
  ㈧數罪定其應執行刑時，除應就各別刑罰規範之目的、輕重罪
    間體系之平衡、整體犯罪非難評價、各行為彼此間之偶發性
    、與被告前科之關聯性、各行為所侵害法益之專屬性或同一
    性、數罪對法益侵害之加重效應、罪數所反映之被告人格特
    性與犯罪傾向、社會對特定犯罪例如一再殺人或販毒行為處
    罰之期待等，為綜合判斷外，尤須參酌上開實現刑罰公平性
    ，以杜絕僥倖、減少犯罪之立法意旨，為妥適之裁量（最高
    法院97年度台上字第2017號判決意旨參照）。販賣毒品罪係
    行為人以意圖營利之目的將毒品賣出，是於行為人犯行遭發
    覺之前，其可能因產生犯罪動機之情狀（如缺錢花用、販售
    圖利）仍存在，而藉由其平常用以聯絡販賣之機會未消失之
    狀態，多次實施販賣之犯罪行為以牟利，又因刑罰兼具「報
    應主義」及「預防主義」之雙重目的，故於量刑之時，並應
    同時衡酌上開目的妥適決之。因此，於販賣毒品之犯罪中，
    要難僅以行為人犯罪次數作為定其應執行刑之唯一標準，而
    應考量行為人犯罪時間之密接性、是否曾遭發覺犯行而仍未
    停止犯罪、需多久執行期間而得期待其日後不再為此種犯罪
    等個人情狀，定其應執行刑，以符刑法定執行刑規定之立法
    精神。查被告於本案販賣毒品之對象僅有1人，犯罪時間介
    於109年6、7月間，次數僅3次，持續時間非長，數量非鉅，
    其販賣毒品所得有限，綜合考量其各次犯罪手法雷同，販賣
    對象大致特定，如以實質累加之方式定應執行刑，處罰之刑
    度顯將超過其行為之不法內涵，而違反罪責原則，應整體犯
    罪非難評價，其罪數所反應被告之人格特性與犯罪傾向，及
    數罪對法益侵害之加重效應及刑罰之內部界限，依多數犯罪
    責任遞減原則，定其應執行刑如主文所示，以符合罪刑相當
    及比例原則。
三、被告前未曾因故意犯罪而受有期徒刑以上刑之宣告，有臺灣
    高等法院被告前案紀錄表可參，念及被告偵查及本院審理時
    均坦承犯罪，表達悔悟之意，且被告年紀尚輕係一時失慮而
    為本案販賣毒品之犯行，堪認被告經此偵、審教訓，當知所
    警愓，信無再犯之虞，本院認所宣告之刑以暫不執行為適當
    ，爰依刑法第74條第1 項第1 款之規定，併宣告緩刑5 年，
    以啟自新。惟被告上開犯行對社會治安、國人身心健康仍具
    有潛在之危害，且為免被告因受緩刑宣告而心存僥倖，並於
    緩刑期間深存警惕，避免再度觸法致緩刑宣告遭撤銷，復斟
    酌本案之犯罪情節、手段等情狀，爰依刑法第74條第2 項第
    5、8款命被告應完成如主文所示之事項，並依刑法第93條第
    1項第2款之規定，諭知於緩刑期間付保護管束，以啟自新，
    並觀後效。另依刑法第75條之1第1項第4款之規定，被告如
    違反上開所定負擔情節重大，足認原宣告之緩刑難收其預期
    效果，而有執行刑罰之必要者，得撤銷緩刑之宣告，併此指
    明。
四、沒收：
  ㈠違禁物：
　　按違禁物，不問屬於犯罪行為人與否，沒收之，刑法第38條
    第1項規定甚明。另毒品危害防制條例第18條第1項後段規定
    查獲之第三、四級毒品，無正當理由而擅自持有者，沒入銷
    燬之；此應沒入銷燬之毒品，專指查獲施用或持有（未成罪
    ）之第三、四級毒品而言；倘屬同條例相關法條明文規定處
    罰之犯罪行為，即非該條項應依行政程序沒入銷燬之範圍；
    再同條例對於查獲之製造、運輸、販賣、意圖販賣而持有、
    以非法方法使人施用、引誘他人施用及轉讓、持有一定數量
    以上第三、四級毒品之沒收，並無特別規定，如其行為已構
    成犯罪，則該毒品即屬不受法律保護之違禁物，應回歸刑法
    之適用，依刑法第38條第1項之規定沒收之，始為適法。扣
    案之毒品咖啡包共2包（毛重：2.8524公克、2.0379公克；
    驗餘淨重：1.8704公克、1.0573公克），經送慈濟大學濫用
    藥物檢驗中心鑑定結果，含第三級毒品3,4-亞甲基雙氧苯基
    乙基胺丁酮成分，此有慈濟大學濫用藥物檢驗中心109年11
    月6日慈大藥字第109110656號函及所附鑑定書1份在卷可參
    ，係經警當場查獲為被告所販賣之第三級毒品，其外包裝袋
    與內裝之毒品亦無從完全析離，應一併視同毒品，均應依刑
    法第38條第1項規定，在被告所犯如附表編號3所示販賣第三
    級毒品未遂罪名項下宣告沒收。至鑑驗用罄部分，既已滅失
    ，自無庸併予宣告沒收。
  ㈡供犯罪所用之物：　　
　　扣案I PHONE 7手機1支，為被告所持用與購毒者陳冠廷聯繫
    本案各次販賣毒品事宜所用之物，業據被告供述明確（見本
    院卷第146頁），並有上開LINE對話紀錄翻拍照片附卷可佐
    （見偵卷第46-49頁），不問屬於犯罪行為人與否，應依毒
    品危害防制條例第19條第1項規定，於被告所犯各次販賣毒
    品罪刑項下宣告沒收。
  ㈢犯罪所得：　　
   被告就附表編號1、2各次販賣毒品之價金（500元、600元）
   ，原為被告可取得之犯罪所得，惟被告供稱：到現在陳冠廷
   還沒有給我錢等語（見本院卷第145-146頁），對照前開6月3
   0日被告與證人陳冠廷LINE對話紀錄中，被告提及「目前累積
   3500」、「記得喔」，足見證人陳冠廷確有積欠被告毒品價
   金，被告所述應屬事實；又被告附表編號3販賣毒品予陳冠廷
   部分，係經陳冠廷與警方配合，陳冠廷無意與被告完成本案
   毒品交易，是被告實際上並未因本案3次販賣毒品犯罪而取得
   任何對價，依法自無庸宣告沒收或追徵，亦一併指明。
 ㈣至其餘扣案物均無證據證明與本案犯行有何關聯，當無須宣告
   沒收，附此說明。
據上論斷，應依刑事訴訟法第299條第1項前段，修正前毒品危害
防制條例第4條第3項、第17條第2項、毒品危害防制條例第4條第
3項、第6項、第17條第2項、第19條第1項，刑法第2條第1項前段
、第11條、第25條第2項、第59條、第51條第5款、第74條第1項
第1款、第2項第5款、第8款、第93條第1項第2款、第38條第1項
，判決如主文。
本案經檢察官林小刊提起公訴、檢察官林禹宏到庭執行職務。
中　　華　　民　　國　　111 　年　　1 　　月　　6 　　日
            刑事第四庭審判長法  官  林惠玲
                            法  官  游皓婷
                            法  官  楊心希
以上正本證明與原本無異。
如不服本判決應於收受送達後二十日內向本院提出上訴書狀，並
應敘述具體理由；其未敘述上訴理由者，應於上訴期間屆滿後二
十日內向本院補提理由書(均須按他造當事人之人數附繕本)「切
勿逕送上級法院」。
   　　　　　　　　　　　　 書記官  邱淑秋
中　　華　　民　　國　　111 　年　　1 　　月　　6 　　日
附錄本案論罪法條全文：
◎修正前毒品危害防制條例第4條
製造、運輸、販賣第一級毒品者，處死刑或無期徒刑；處無期徒
刑者，得併科新臺幣 2 千萬元以下罰金。
製造、運輸、販賣第二級毒品者，處無期徒刑或 7 年以上有期
徒刑，得併科新臺幣 1 千萬元以下罰金。
製造、運輸、販賣第三級毒品者，處 7 年以上有期徒刑，得併
科新臺幣 7 百萬元以下罰金。
製造、運輸、販賣第四級毒品者，處 5 年以上 12 年以下有期
徒刑，得併科新臺幣 3 百萬元以下罰金。
製造、運輸、販賣專供製造或施用毒品之器具者，處 1 年以上
7 年以下有期徒刑，得併科新臺幣 1 百萬元以下罰金。
前五項之未遂犯罰之。
◎毒品危害防制條例第4條
製造、運輸、販賣第一級毒品者，處死刑或無期徒刑；處無期徒
刑者，得併科新臺幣3千萬元以下罰金。
製造、運輸、販賣第二級毒品者，處無期徒刑或10年以上有期徒
刑，得併科新臺幣1千5百萬元以下罰金。
製造、運輸、販賣第三級毒品者，處7年以上有期徒刑，得併科
新臺幣1千萬元以下罰金。
製造、運輸、販賣第四級毒品者，處5年以上12年以下有期徒刑
，得併科新臺幣5百萬元以下罰金。
製造、運輸、販賣專供製造或施用毒品之器具者，處1年以上7年
以下有期徒刑，得併科新臺幣1百50萬元以下罰金。
前五項之未遂犯罰之。

附表：
編號  交易時間及地點 毒品名稱、數量及金額（新臺幣）      主  文 1 109年6月30日19時52分許在宜蘭縣○○鄉○○○路0○0號前 含有3,4-亞甲基雙氧苯基乙基胺丁酮（Eutylone）之毒品咖啡包1包，每包500元 藍翊郡犯販賣第三級毒品罪，處有期徒刑壹年拾月。扣案之I PHONE 7手機壹支沒收。 2 109年7月9日0時11分許在宜蘭縣○○鄉○○○路0○0號前 含有3,4-亞甲基雙氧苯基乙基胺丁酮（Eutylone）之毒品咖啡包1包，每包600元 藍翊郡犯販賣第三級毒品罪，處有期徒刑壹年拾月。扣案之I PHONE 7手機壹支沒收。 3 109年7月15日22時50分許在宜蘭縣○○鄉○○○路0○0號前 含有3,4-亞甲基雙氧苯基乙基胺丁酮（Eutylone）之毒品咖啡包2包，共900元 藍翊郡犯販賣第三級毒品未遂罪，處有期徒刑壹年玖月。扣案之I PHONE 7手機壹支、含有第三級毒品3,4-亞甲基雙氧苯基乙基胺丁酮成分之毒品咖啡包貳包（驗餘淨重：壹點捌柒零肆公克、壹點零伍柒參公克）均沒收。